【裁判字號】    90,交易,154
【裁判日期】    901120
【裁判案由】    過失傷害
【裁判全文】
臺灣彰化地方法院刑事判決                          九十年度交易字第一五四號
    公  訴  人  臺灣彰化地方法院檢察署檢察官
    被      告  甲○○
    選任辯護人  洪修三律師
右列被告因過失傷害案件，經檢察官提起公訴 (八十九年度偵字第五四二四號)，本
院判決如左︰
    主  文
甲○○因過失傷害人致重傷，處有期徒刑陸月，如易科罰金，以參佰元折算壹日。
    事  實
一、甲○○於民國八十九年四月三十日晚上八時四十五分許，駕駛車牌號碼ＰＸ─七
    九四六號自小客車，沿彰化縣和美鎮○○路左轉美寮路後，由南往北、朝和美鎮
    中寮方向行駛。途經彰化縣和美鎮○○路四五○號前時，原應注意汽車行駛時，
    駕駛人應注意車前狀況，並隨時採取必要之安全措施，又汽車在雙向二車道行駛
    時，均應在遵行車道內行駛；而依當時夜間、無照明設施、微雨、道路無缺陷、
    無障礙物、直路，光線雖較欠佳，然路況及視距尚稱良好等情形，尚稱無不能注
    意之情事，竟疏未注意，適有乙○○由西往東方向行走穿越道路，亦未注意左右
    有無來車，甲○○因已跨越路中央之分向限制線，且未及注意車前狀況、採取必
    要之安全措施，致撞及左側之行人乙○○，使許女因而受有嚴重頭外傷併左側額
    顳頂葉硬膜下出血、第三腦神經受傷，術後呈半植物人之重傷害。嗣因乙○○之
    同事報警處理，而甲○○則在現場等候員警前來處理，向員警自首而接受裁判。
二、案經甲○○向彰化縣警察局和美分局自首及乙○○之母丙○○代行告訴請臺灣彰
    化地方法院檢察署檢察官偵查起訴。
    理  由
一、訊據被告甲○○固不否認有於右揭時、地，與被害人乙○○發生車禍之事實，惟
    其矢口否認有何過失犯行，辯稱：是告訴人突然跑出來，伊並未看到有人要橫跨
    馬路，伊在員警前來處理時，車頭雖有跨到分向限制線，但伊係因見被害人突然
    跑出來，方向盤始向左打偏，並未跨越車道行駛云云。惟查：被告右揭過失犯行
    ，業據代行告訴人丙○○指述歷歷，並有有道路交通事故調查報告表（該報告表
    誤載當天為晴天、夜間有照明設施）、診斷證明書、秀傳紀念醫院函各一紙、肇
    事地點照片四張附卷可相佐證；被告亦不否認當時其並未見到有人欲穿越道路，
    顯見確有未注意車前狀況之情形，而被告肇事時，其車輛確係停在路中央，且有
    部分係已跨入對向車道，此業據證人即當日到場處理之員警丁○○到庭結證明確
    ，並有前述道路交通事故調查報告表之記載附卷可參，而被告亦不否認肇事時，
    其車之車頭確有壓在分向限制線上，僅辯說：係因被害人從伊車之左邊突然跑出
    來，伊始將方向盤往左打云云（見九十年九月十日筆錄），惟此非但與證人丁○○結證：當時被告說他眼睛眼力不好，有跨越車道行駛之習慣，當天被害人穿黑
    色衣服，他沒看清楚等語，顯相出入，且被害人當時係從被告所駕車輛之左邊跑
    過去，則依一般人之正常反應，應會立即往右邊閃躲，豈會更朝左邊開去，是被
    告此之所辯顯背於常理，且若如依被告所辯，伊見被害人從左來撞伊車且伊又朝
    左開去，則被告豈不是在自承其故意衝撞被害人？益見其辯解之謬誤；另被告辯
    說員警所製之道路交通事故調查報告表上所繪之現場圖上，將快車道之路寬載為
    三點五公尺，而伊車在跨越車道下，前輪與該向道路之邊線距離卻反而被載為三
    點五七公尺，足見該圖實非正確等詞，然依該圖所示，被告所駕車輛之前輪與道
    路邊線之距離雖為三點五七公尺，且從所繪車輛位置與道路邊線及分向限制線之
    相關位置來看，故有部分之誤差存在，惟查該處所繪之線係屬斜線，非無超出三
    點五公尺之可能，且被告前業已自承其肇事時，其車之車頭確有跨在分向限制線
    上，而證人丁○○亦結證被告有向其自承伊有跨越車道行駛之習慣，則被告當時
    應確有跨越車道行駛之情形，應屬真實；而檢察官與本院先後二次送請鑑定肇事
    責任後，亦認甲○○於雨夜駕駛自用小客車跨來車道行駛且未注意車前狀況，為
    肇事原因，乙○○於雨夜穿越道路未充分注意右方來車動態，同為肇事原因，有
    台灣省彰化縣區行車事故鑑定委員會九十年五月三十日彰鑑字第九○○二八六號
    函文、台灣省車輛行車事故覆議鑑定委員會九十年十月三十日府復議字第九０二
    ０四三號函文各一份附卷可參。是被害人確因本件車禍受傷，允無可議。
二、按汽車行駛時，駕駛人應注意車前狀況，並隨時採取必要之安全措施；又汽車在
    雙向二車道行駛時，均應在遵行車道內行駛，此道路交通安全規則第九十四條第
    三項、第九十七條第一款分別定有明文。被告行車亦注意遵守上揭規定，已違反
    該保護他人之交通法規；而依前述道路交通事故調查報告表之記載，當時之路況
    及視距尚稱良好等情形，尚非無不能注意之情事，其應注意、能注意竟疏不注意
    ，則其對本件事故之發生，顯有過失；而被害人確係因本件車禍受重傷，亦有診
    斷證明書、殘廢證明書及殘障手冊各一紙在卷可憑，已如前述，則被告之過失行
    為與被害人重傷間，顯具有相當因果關係，其過失犯行堪以認定，應依法予以論
    科。
三、核被告所為，係犯刑法第二百八十四條第一項後段之過失致重傷罪。其於犯行被
    發覺前，向到場處理之員警自首而接受裁判，業據證人丁○○到庭結證在卷，應
    依自首之規定減輕其刑。爰審酌被告過失程度之輕重，被害人亦有過失，被害人
    所受傷害及被告肇事後，非但未與被害人家屬和解，賠償其損失，更一再否認過
    責，態度不佳等一切情狀，量如主文所示之刑，並諭知易科罰金易服勞役折算標
    準，以示懲警。
據上論斷，應依刑事訴訟法第二百九十九條第一項前段、刑法第二百八十四條第一項
後段、第六十二條前段、第四十一條第一項、罰金罰鍰提高標準條例第一條前段、第
二條，判決如主文。
本案經檢察官羅美秀到庭執行職務。
中      華      民      國      九十      年      十一    月    二十    日
                                臺灣彰化地方法院刑事第一庭
                             法      官  葛  永  輝
右正本證明與原本無異。
如不服本判決應於判決送達後十日內向本院提出上訴狀( 須附繕本 )。
告訴人或被害人對於判決如有不服具備理由請求檢察官上訴者，其上訴期間之計算係
以檢察官收受判決正本之日期為準。
                                    法院書記官  謝  惠  雯
中      華      民      國      九十      年      十一    月   二十一   日
刑法第二百八十四條
因過失傷害人者，處六月以下有期徒刑、拘役或五百元以下罰金。致重傷者，處一年
以下有期徒刑、拘役或五百元以下罰金。
從事業務之人，因業務之過失傷害人者，處一年以下有期徒刑、拘役或一千元以下罰
金。致重傷者，處三年以下有期徒刑、拘役或二千元以下罰金。


司法院資訊處製作；財團法人民間司法改革基金會備份。
